臺灣彰化地方法院刑事判決　　　　　　　　　　　　　九十年度易字第一二號
　　公　訴　人　臺灣彰化地方法院檢察署檢察官
　　被　　　告　己○○
　　被　　　告　丁○○
　　被　　　告　戊○○
　　被　　　告　乙○○
右列被告等因傷害等案件，經檢察官提起公訴 (九十年度偵字第二一０三號)，本院
判決如左：
    主  文
己○○傷害人之身體，累犯，處有期徒刑肆月，如易科罰金以佰元折算壹日。
戊○○、丁○○、乙○○均無罪。
    事  實
一、己○○曾因違反麻醉藥品管理條例案件，經本院判處有期徒刑四月確定，於民國
    八十七年四月十日執行完畢，仍不知悔改，竟因其經常前往膜拜之慈天宮神壇負
    責人戊○○與鄰人乙○○、丁○○父子間不悅之事，而起教訓丁○○之意，其於
    九十年二月六日凌晨一時許，至彰化縣田尾鄉○○村○○路○段一六０巷十五號
    前，見乙○○、丁○○在屋外與神壇之人互有爭執，其竟基傷害之犯意，持手機
    擊毆丁○○，使丁○○受有右耳、上下唇多處擦裂傷合併多處牙齒脫落、鬆動等
    傷害，後丁○○經人送醫，而警員亦同時至現場處理。
二、案經被害人丁○○訴由彰化縣警察局北斗分局報告臺灣彰化地方法院檢察署檢察
    官偵查起訴。
    理  由
一、訊據被告己○○矢口否認涉有揭傷害之犯行，並辯稱伊係受丁○○之毆打才還手
    而已云云。惟查：右揭事實，業據告訴人丁○○指訴綦詳，並經證人即現場目擊
    者乙○○、丙○○證稱屬實，且證人甲○○於警局亦指證「有聽說要教訓乙○○
    家人」，此外復有驗傷診斷書一紙在卷可憑，是被告己○○所辯，係卸責之詞，
    不可採信。本件罪證明確，被告己○○之犯行，堪予認定。
二、核被告己○○所為係犯刑法第二百七十七條第一項之傷害罪。查被告己○○曾因
    違反麻醉藥品管理條例案件，經本院判處有期徒刑四月確定，於八十七年四月十
    日執行完畢，有台灣彰化地方法院檢察署刑案資料查註紀錄表乙份附卷足按，五
    年以內再犯本案有期徒刑以上之罪，係屬累犯，依法應加重其刑。爰審酌被告己○○犯罪之動機、目的、手段、所生之危害及犯罪後之態度等一切情狀，量處如
    主文所示之刑，並諭知易科罰金之折算標準。
三、公訴意旨另略以：被告戊○○在田尾鄉○○村○○路○段一六０巷十六號經營慈
    天宮神壇，因信徒停車問題，時與被告乙○○、丁○○父子爭執，於九十年二月
    四日下午九點許，在田尾鄉○○村○○路○段一六０巷十五號被告乙○○住宅前
    ，又因停車問題與被告乙○○爭執，被告戊○○乃對被告乙○○揚言：「我不要
    你這付老棺材，叫你兒子出來，我要對付你兒子」等語，致使被告乙○○心生畏
    懼，翌日被告丁○○在田尾鄉○○村○○路○段一六０巷十六號前，以「如果你
    要在這邊生存，要好好的聽我的話，要不然，我要對你好看」之語恐嚇被告戊○○致心生畏懼，同月六日凌晨一時許，被告丁○○出手毆打己○○，使己○○受
    有頭部外傷、腦震盪、右眼下瘀血（五公分乘一點五公分），後於同月六日凌晨
    一點二十分許，被告乙○○則以福佬話「一杯燒酒、五角土豆，我要拿一支烏茲
    衝鋒槍掃掃掃」等語恐嚇被告戊○○致心生畏懼。因認被告丁○○涉有刑法第二
    百七十七條第一項之傷害罪及同法第第三百零五條恐嚇罪；被告乙○○、戊○○
    各涉有刑法第三百零五條恐嚇罪嫌云云。查（一）刑法第三百零五條之恐嚇罪所
    稱以加害生、身體、自由、名譽、財產之事恐嚇他人者，係指以使人生畏怖心為
    目的而通知將加惡害之旨於被害人而言，若僅在外揚言加害並未對於被害人為惡
    害之通知，尚難構成本罪。本件被告戊○○固否認曾向被告乙○○揚言：「我不
    要你這付老棺材，叫你兒子出來，我要對付你兒子」等語，惟縱係確有其事，亦
    屬在外揚言加害並未對於被害人為惡害通知，是依首開說明，自不成刑法第三百
    零五條之恐嚇罪。（二）訊據被告丁○○堅決否認涉有恐嚇及傷害之犯行，並辯
    稱：伊僅要求被告戊○○勿與伊父乙○○吵架，如果還是要吵架，那檢舉將會檢
    舉開神壇之事，如此大家見面不好看等語，未對被告戊○○為任何恐嚇之詞，且
    伊係受被告己○○擊毆，方自衛之，絕非互毆等語，查：被告丁○○於其父乙○○與被告戊○○爭執之際，確係僅出言要求和好，勿再生端，並未出言恐嚇被告
    戊○○等情，業據證人即在現場勸和者卓英達於警訊中證稱屬實，是被告丁○○
    所言應與事實相符，再者，觀己○○所出示之驗傷診斷書，其上關於輕傷即瘀血
    部分如明白載（五公分乘一點五公分），而重者即頭部外傷部分，非但未標示受
    傷部位，亦未載明受傷範圍，此與常例之記載之迴異，因此充其量而言，被告己○○所受之傷害應係右眼下瘀血（五公分乘一點五公分）而已，而本件傷害係被
    告己○○先對被告丁○○擊毆而起（詳如前述），是被告丁○○予以自衛而出手
    亦係法所允許之正當防衛，況從被告己○○所受傷輕微以觀，被告丁○○之防衛
    行為亦未過當，自非法所應罰，是綜上，堪認被告丁○○所辯，尚可採信。（三
    ）縱係被告乙○○確曾出言「一杯燒酒、五角土豆，我要拿一支烏茲衝鋒槍掃掃
    掃」等語，惟其內容並無欲對何人加害，是亦與恐嚇罪之要件有違，故當不構成
    恐嚇罪。綜上，應對被告戊○○、丁○○、乙○○三人，為無罪之諭知，方為適
    法。
據上論斷，應依刑事訴訟法第二百九十九條第一項前段、第三百零一條第一項，刑法
第二百七十七條第一項、第四十七條、第四十一條，罰金罰鍰提高標準條例第一條前
段、第二條前段，判決如主文。
本案經檢察官陳德芳到庭執行職務。
中      華      民      國      九  十一  年  一      月    二十四    日
                                臺灣彰化地方法院刑事第一庭
                                    法      官  洪  志  賢
右正本證明與原本無異。
如不服本判決，應於判決送達後十日內，向本院提出上訴狀（須附繕本）。
告訴人或被害人對於判決如有不服具備理由請求檢察官上訴者，其上訴期間之計算係
以檢察官收受判決正本之日期為準。
                                    法院書記官  洪  年 慶
中      華      民      國      九  十一  年  一      月    二十八    日
刑法第二百七十七條
傷害人之身體或健康者，處三年以下有期徒刑，拘役或一千元以下罰金。
犯前項之罪，因而致人於死者，處無期徒刑或七年以上有期徒刑，致重傷者，處三年
以上，十年以下有期徒刑。
